【裁判字號】    97,訴,1
【裁判日期】    970418
【裁判案由】    拆屋還地
【裁判全文】
臺灣花蓮地方法院民事判決                 97年度訴字第1號
原      告  乙○○
            甲○○
            己○○
            戊○○
            丁○○
            丙○○○○
共      同
訴訟代理人  鍾年展律師
被      告  庚○○
上列當事人間請求拆屋還地事件，本院於中華民國97年3月26日
言詞辯論終結，判決如下：
    主  文
被告應將坐落花蓮市○○段53地號土地上，如附圖斜線C部份所
示之建物（面積為7平方公尺）拆除，並將土地返還原告丙○○○○、乙○○、甲○○、己○○、戊○○、丁○○。
被告應將坐落花蓮市○○段55地號土地上，如附圖斜線A、B部份
所示之建物（面積各為4平方公尺、46平方公尺）拆除，並將土
地返還原告丙○○○○、乙○○、甲○○。
訴訟費用由被告負擔。
    事實及理由
一、原告起訴主張：坐落花蓮市○○段53地號土地（下稱系爭53
    地號土地），為原告丙○○○○、乙○○、甲○○、己○○
    戊○○、丁○○所公同共有（丙○○○○持分二分之一，其
    餘原告等人持分各十分之一），同段55地號土地（下稱系爭
    55地號土地），為原告丙○○○○、乙○○、甲○○所公同
    共有（丙○○○○持分二分之一，乙○○、甲○○持分四分
    之一），惟被告無法律上權源，竟以其所有門牌號碼花蓮市
    ○○街37號建物占用系爭53、55地號土地如附圖所示C部分
    （面積7平方公尺）、如附圖所示A部分（面積4平方公尺）
    及如附圖所示B部分（面積46平方公尺），為此爰依民法第
    767條之規定，求為判決如主文第1、2項所示。
二、被告就其所有如附圖A、B部份所示建物無權占用系爭55地號
    土地乙節不爭執，惟辯以：被告並無占用系爭53地號土地，
    如果真的有占用，希望原告能將占用之土地賣給伊等語。並
    聲明：駁回原告之訴。
三、本院之判斷：
  (一)原告主張系爭53地號土地為原告丙○○○○、乙○○、甲○○、己○○、戊○○、丁○○所公同共有，系爭55地號土地
    為原告丙○○○○、乙○○、甲○○所公同共有，被告所有
    上開建物占用系爭53、55地號土地如附圖所示C、A、B部分
    之事實，有土地登記謄本在卷可稽，並經本院囑託花蓮縣花
    蓮地政事務所派員會同履勘測量屬實，有勘驗筆錄、現場照
    片、土地複丈成果圖附卷可憑，自堪信為真實。被告抗辯其
    未占用系爭53地號土地云云，惟迄未舉證以實其說，其空言
    抗辯，本院自難憑採。此外，被告復未能舉證證明其占有系
    爭土地如附圖所示A、B、C部分之合法權源，是被告無權占
    用原告所有系爭土地如附圖所示A、B、C部分，堪以認定。
  (二)按所有人對於無權占有或侵奪其所有物者，得請求返還之。
    對於妨害其所有權者，得請求除去之，民法第767條定有明
    文。本件被告所有如附圖所示A、B、C部分建物，無合法權
    源坐落於原告所有系爭53、55地號土地上，既如前述，從而
    ，原告依據民法第767條之物上請求權，請求被告拆除如附
    圖所示A、B、C部分建物，並將占用之土地返還予原告，為
    有理由，應予准許。
四、本件事證已臻明確，兩造其餘攻擊防禦方法與舉證，均無礙
    勝負判斷，爰不一一論列，併此敘明。
五、訴訟費用負擔之依據：依民事訴訟法第78條。
中    華    民    國    97    年    4     月    18    日
                  民事庭法  官  陳燁真
以上正本係照原本作成
如對本判決上訴，須於判決送達後20日內向本院提出上訴狀
中    華    民    國    97    年    4     月    18    日
                        書記官  王心怡


司法院資訊處製作；財團法人民間司法改革基金會備份。
